臺灣新北地方法院刑事判決
110年度訴字第68號
公  訴  人  臺灣新北地方檢察署檢察官
被      告  秦嘉祥



上列被告因詐欺案件，經檢察官提起公訴（109年度偵字第4942
號、109年度調偵字第1813號、109年度偵緝字第2212號、第2213
號、第2214號），於準備程序中就被訴事實為有罪之陳述，本院
裁定進行簡式審判程序，茲判決如下：
    主  文
秦嘉祥犯如附表一「罪名、科刑及沒收」欄所示之罪，各處如附
表一「罪名、科刑及沒收」欄所示之刑及沒收。應執行有期徒刑
壹年肆月。
    事  實
一、秦嘉祥明知其無販售商品之真意，竟與邱世融(由本院另行
    審理)共同意圖為自己不法之所有，基於利用網際網路對公
    眾散布而詐欺取財之犯意聯絡，由秦嘉祥在不詳之地點利用
    行動電話連結網際網路，於如附表一「詐欺方式」欄所示時
    間，以該欄所示方式，致如附表一各編號所示之人分別陷於
    錯誤，而依秦嘉祥之指示於附表一「匯款時間及金額」欄所
    示時間匯款如該欄所示金額至附表一「匯入帳戶」欄所示之
    金融機構帳戶內，秦嘉祥隨即指示邱世融於附表一編號1、2
    「提領情節及金額」欄所示時間，自不詳地點之自動櫃員機
    提領該欄所示金額；另指示邱世融陪同其不知情之母許珮鈴
    （業經檢察官為不起訴處分）於附表一編號3「提領情節及
    金額」欄所示時間，在該欄所示地點提領該欄所示金額，再
    先後轉交秦嘉祥。嗣因附表一各編號所示之人遲未收到商品
    ，始知受騙。
二、案經附表一各編號所示之人訴由新北市政府警察局板橋分局
    、海山分局報告臺灣新北地方檢察署（下稱新北地檢署）檢
    察官偵查起訴。
    理  由
一、證據能力部分：
    查本案被告秦嘉祥所犯係死刑、無期徒刑、最輕本刑為3年
    以上有期徒刑以外之罪，其於準備程序中就前揭被訴事實為
    有罪之陳述，經本院告知簡式審判程序之旨，並聽取公訴人
    、被告意見後，經裁定進行簡式審判程序審理，則本案證據
    之調查，依刑事訴訟法第273條之2規定，自不受同法第159
    條第1項、第161條之2、第161條之3、第163條之1及第164條
    至第170條規定之限制，合先敘明。
二、認定事實之理由及證據：
　　上揭事實及如附表一所示被告施用詐術，詐欺各該告訴人，
    致各該告訴人陷於錯誤而匯款之情節，暨後續取得各該詐欺
    所得款項之過程，業據被告於本院審理時均坦白承認（見本
    院110年度訴字第68號卷〈下稱本院卷〉第494頁），核與邱世
    融、許珮鈴偵查中之供述大致相符(見新北地檢署109年度偵
    字第2244號卷〈下稱偵2244卷〉第105至107、109至111頁)，
    並有如附表二各編號「證據名稱」欄所示之供述及非供述證
    據等在卷可佐（見附表二各編號「證據出處」欄所示），足
    認其自白與事實相符，本件事證明確，被告犯行洵堪認定，
    應予依法論科。
三、論罪科刑：
  ㈠法律說明及罪名：
    按刑法第339條之4第1項第3款以廣播電視、電子通訊、網際
    網路或其他媒體等傳播工具，對公眾散布而犯詐欺取財罪，
    其立法理由已敘明：考量現今以電信、網路等傳播方式，同
    時或長期對社會不特定多數之公眾發送訊息施以詐術，往往
    造成廣大民眾受騙，此一不特定、多數性詐欺行為類型，其
    侵害社會程度及影響層面均較普通詐欺行為嚴重，有加重處
    罰之必要，爰定為第3款之加重處罰事由。故倘行為人有以
    上開傳播工具，對於不特定人或多數人散布不實訊息，以招
    徠民眾，進而遂行詐欺行為，即已具備該款加重詐欺罪之構
    成要件，縱行為人尚須對受廣告引誘而來之被害人，續行施
    用詐術，始能使之交付財物，仍係直接以網際網路等傳播工
    具向公眾散布詐欺訊息，無礙成立加重詐欺罪（最高法院10
    7年度台上字第907號判決意旨參照）。查被告就附表一所為
    ，均係主動在網站上刊登不實訊息，對公眾散布佯以販售商
    品之訊息而施以詐術，使上網瀏覽上開訊息之不特定人，均
    可能因此受騙交付財物，足認係以網際網路對公眾散布而犯
    詐欺取財罪。是核被告就附表一所為，均係犯刑法第339條
    之4第1項第3款之以網際網路對公眾散布而犯詐欺取財罪。
  ㈡共同正犯、間接正犯：
　  被告就附表一編號1至3所為，與邱世融有犯意聯絡及行為分
    擔，為共同正犯。被告就附表一編號3所為，係利用不知情
    之許珮鈴提領詐欺所得款項，應論以間接正犯。
　㈢罪數：
　　被告就附表一各編號所為，犯意各別，行為互殊，應予分論
    併罰。
  ㈣累犯加重之說明：
　  被告前因犯竊盜、詐欺取財，經本院以107年度簡字第1004
    號判決，判處有期徒刑3月、6月，應執行有期徒刑8月確定
    ，於107年8月7日易科罰金執行完畢，有臺灣高等法院被告
    前案紀錄表在卷可稽（見本院卷第18頁），則其於受徒刑之
    執行完畢後，5年內故意再犯本件有期徒刑以上之3罪，均為
    累犯，且考量被告於前案執行完畢後不到1年即再犯與前案
    犯罪類型相同之罪，參酌司法院大法官第775號解釋意旨，
    如適用刑法第47條累犯加重之規定並無罪刑不相當之情事，
    爰均依刑法第47條第1項規定，加重其刑。
  ㈤量刑及定執行刑：
　  爰以行為人責任為基礎，審酌被告不思以正途賺取所需，利
    用網際網路之傳播工具詐騙告訴人，藉此牟取不法利益，使
    告訴人受有財產損失，所為應予非難。復審酌其犯後始終坦
    承犯行，惟並未能與告訴人達成和解或賠償其等損失，兼衡
    其犯罪動機、目的、手段、對告訴人造成損害之程度、除構
    成累犯外之其餘前科素行，自陳之智識程度、工作經歷及家
    庭生活狀況等一切情狀（見本院卷第496頁），量處如主文
    所示之刑。併審酌被告所犯各罪之罪質、犯罪時間之間隔、
    各罪之法律目的、違反之嚴重性、彼此間之關聯性、數罪所
    反映之人格特性與傾向、施以矯正之必要性，就其所犯數罪
    為整體非難評價，定其應執行刑如主文所示。
四、沒收部分：
  ㈠犯罪工具：
　　查被告雖自陳有用未扣案之不詳廠牌行動電話空機連結網際
    網路刊登詐欺訊息(見本院卷第85頁)，然本院查無如被告所
    陳行動電話之序號，復無證據證明上開行動電話為被告所有
    或尚存在，爰不就此宣告沒收，以避免將來執行困難，徒然
    耗費司法資源，併此敘明。
　㈡犯罪所得：
　　查附表一「提領情節及金額」欄所示提領金額，為被告未扣
    案之犯罪所得乙節，業經被告供承在卷(見本院卷第481頁)
    ，未經合法發還或賠償告訴人，且宣告沒收亦無過苛之情事
    ，應依刑法第38條之1 第1 項前段、第3 項規定，諭知沒收
    ，並於全部或一部不能沒收或不宜執行沒收時，追徵其價額
    。
據上論斷，應依刑事訴訟法第273條之1第1項、第299條第1項前
段，判決如主文。
本案經檢察官周容提起公訴，檢察官簡志祥到庭執行公訴。
中　　華　　民　　國　　111 　年　　3 　　月　　18　　日
                  刑事第十四庭  法　官　梁家贏
上列正本證明與原本無異。
如不服本判決，應於判決送達後20日內敘明上訴理由，向本院提
出上訴狀 (應附繕本) ，上訴於臺灣高等法院。其未敘述上訴理
由者，應於上訴期間屆滿後20日內向本院補提理由書「切勿逕送
上級法院」。
                                書記官  巫茂榮
中　　華　　民　　國　　111 　年　　3 　　月　　25　　日
　　　　　　　　　　　　　　　　　　　
附表一：
編號 告訴人 詐欺方式 匯款時間及金額（新臺幣） 匯入帳戶 提領情節及金額（新臺幣） 罪名、科刑及沒收 1 林宛欣 秦嘉祥於108年7月23日前某日，在物品交易平台SWAPUB上刊登不實交易訊息，佯稱欲販賣「Gucci黑金手錶」云云，致使林宛欣陷於錯誤而依指示匯款。 108年7月23日19時18分許匯款6000元 邱世融名下之華南商業銀行帳號000000000000帳戶（下稱邱世融華南帳戶） 邱世融於108年7月23日19時24分許提領6000元後轉交秦嘉祥。 秦嘉祥犯以網際網路對公眾散布而犯詐欺取財罪，累犯，處有期徒刑壹年壹月。 未扣案之犯罪所得新臺幣陸仟元沒收，如全部或一部不能沒收或不宜執行沒收時，追徵其價額。 2 周炎煒 秦嘉祥於108年7月24日前某日，在物品交易平台SWAPUB上以暱稱「不要隨意打看看」刊登不實交易訊息，佯稱欲販賣「Hermes手環」云云，致使周炎煒陷於錯誤而依指示匯款。 108年7月24日12時45分許匯款5500元 邱世融華南帳戶 邱世融於108年7月24日12時50分許提領5400元後轉交秦嘉祥(提領前帳戶餘額為3元，扣除5元手續費，僅提領5400元，提領完畢後帳戶內剩98元)。 秦嘉祥犯以網際網路對公眾散布而犯詐欺取財罪，累犯，處有期徒刑壹年壹月。 未扣案之犯罪所得新臺幣伍仟肆佰元沒收，如全部或一部不能沒收或不宜執行沒收時，追徵其價額。 3 陳亭瑄 秦嘉祥於108年8月13日前某日，在旋轉拍賣網頁上以暱稱「kakaka78902」刊登不實交易訊息，佯稱欲販賣「九成新 IPHONE XR 128G 黑」之行動電話云云，致使陳亭瑄陷於錯誤而依指示匯款。 108年8月13日19時54分許匯款2萬元 許珮鈴名下之土地銀行帳號000000000000帳戶(下稱許珮鈴土銀帳戶） 秦嘉祥於108年8月13日20時3分許，指示邱世融陪同許珮鈴至新北市○○區○○路0段000巷0弄0號土地銀行華江分行提領2萬元後轉交秦嘉祥。 秦嘉祥犯以網際網路對公眾散布而犯詐欺取財罪，累犯，處有期徒刑壹年貳月。 未扣案之犯罪所得新臺幣貳萬元沒收，如全部或一部不能沒收或不宜執行沒收時，追徵其價額。 
附表二：
對應犯罪事實 證據名稱 證據出處 附表一編號1 （告訴人林宛欣） 林宛欣於警詢之指述 見新北地檢署109年度偵字第4942號卷〈下稱偵4942卷〉第21至23頁  林宛欣提供之與詐欺集團通訊軟體對話紀錄及匯款明細 見偵4942卷第79至85頁  邱世融華南帳戶台幣帳戶交易明細 見偵4942卷第35頁 附表一編號2 （告訴人周炎煒） 周炎煒於警詢之指述 見偵4942卷第15至19頁  周炎煒提供之賣家所提供帳戶及匯款明細表 見偵4942卷第47頁  周炎煒提供之與通訊軟體暱稱「Hermes女用手環」之對話紀錄擷圖 見偵4942卷第49至59頁  邱世融華南帳戶台幣帳戶交易明細 見偵4942卷第35頁 附表一編號3 （告訴人陳亭瑄） 陳亭瑄於警詢之指述 見新北地檢署109年度偵字第4402號卷〈下稱偵4402卷〉第23至24頁  陳亭瑄提供之與通訊軟體暱稱「Ka」之對話紀錄、旋轉拍賣網頁、轉帳明細擷圖及被告證件照翻拍照片 見偵4402卷第37至45頁  許珮鈴土銀帳戶客戶歷史交易明細 見偵2244卷第51頁  108年8月13日許珮鈴提領影像畫面及到案時所拍攝照片 見偵2244卷第61至63頁 
附錄本案論罪科刑法條全文：
中華民國刑法第339條之4：
犯第339 條詐欺罪而有下列情形之一者，處1 年以上7 年以下有
期徒刑，得併科1 百萬元以下罰金：
一、冒用政府機關或公務員名義犯之。
二、三人以上共同犯之。
三、以廣播電視、電子通訊、網際網路或其他媒體等傳播工具，
    對公眾散布而犯之。
前項之未遂犯罰之。